臺灣基隆地方法院基隆簡易庭小額民事判決
110年度基小字第2206號
原      告  楊森鴻  

被      告  黃維光  

上列當事人間給付租金事件，本院於民國110年10月20日言詞辯
論終結，判決如下：
    主  文
被告應給付原告新臺幣貳萬元，及自民國一百一十年九月十八日
起至清償日止，按年息百分之五計算之利息。
訴訟費用新臺幣壹仟元由被告負擔。
本判決得假執行。
    事實及理由
壹、程序部分：
一、按訴狀送達後，原告不得將原訴變更或追加他訴，但擴張或
    減縮應受判決事項之聲明者，不在此限，民事訴訟法第 255
    條第1項第3款定有明文。查原告起訴時原聲明：「被告應給
    付原告新臺幣（下同）20,000元，及自民國110年9月6日起
    至清償日止，按年息百分之5計算之利息」。嗣於民國110年
    10月20日本院言詞辯論期日，當庭將上開聲明之利息起算日
    變更為「起訴狀繕本送達被告翌日」（頁45 ）。此核屬減
    縮聲明請求事項，於法並無不合，應予准許。
二、被告經合法通知，未於言詞辯論期日到場，核無民事訴訟法
    第386條各款所列情形，爰依民事訴訟法第 385條第1項前段
    之規定，依原告之聲請，由其一造辯論而為判決。
貳、實體部分：
一、原告主張：
    原告前因拍賣取得新北市○○區○○街0號3樓房屋（下稱系爭房
    屋）暨房屋坐落新北市○○區○○段000地號土地（權利範圍1/4
    ）所有權，且經鈞院於110年4月28日核發不動產權利移轉證
    書。系爭房屋原係訴外人于肇明所有，並以每月5,000元之
    金額出租予被告使用，而今系爭房屋所有權人變更為原告，
    姑不論被告占有系爭房屋是否合法有權，其均應支付房屋所
    有權人即原告相應之對價，是原告自得向被告請求給付110
    年4月28日起至110年8月27日止之租金（或相當於租金之不
    當得利）20,000元（計算式：每月5,000元×4個月），詎原
    告於110年9月3日親至系爭房屋向被告請款，卻遭被告所拒
    。為此，原告爰依民法第421條、第425條或第179條之規定
    ，請求被告給付租金（或相當於租金之不當得利），並聲明
    ：被告應給付原告20,000元，及自起訴狀繕本送達被告翌日
    起至清償日止，按年息百分之5計算之利息。
二、被告未於言詞辯論期日到場，亦未提出書狀為任何聲明及陳
    述。
三、本院之判斷：
(一)按稱租賃者，謂當事人約定，一方以物租與他方使用收益，
    他方支付租金之契約。前項租金，得以金錢或租賃物之孳息
    充之。出租人於租賃物交付後，承租人占有中，縱將其所有
    權讓與第三人，其租賃契約，對於受讓人仍繼續存在。前項
    規定，於未經公證之不動產租賃契約，其期限逾5年或未定
    期限者，不適用之，民法第421條、第425條定有明文。次按
    強制執行法所為之拍賣，通說係解釋為買賣之一種，即債務
    人為出賣人，拍定人為買受人，而以拍賣機關代替債務人立
    於出賣人之地位（最高法院80年台抗字第143 號民事判例參
    照）。再按拍賣之不動產，買受人自領得執行法院所發給之
    權利移轉證書之日起，取得該不動產所有權，強制執行法第
    98條第1項前段亦有明定。經查，系爭房屋原屬訴外人于肇
    明所有，嗣原告於110年間，透過本院強制執行之拍賣程序
    ，拍定取得系爭房屋及其坐落基地之所有權，並於110年4月
    28日取得不動產權利移轉證書，業據原告提出與其主張相符
    之本院民事執行處109年12月1日基院麗109司執實字第13036
    號特別變賣公告、系爭房屋及坐落基地不動產權利移轉證書
    、存證信函等件為憑（頁13至21），並經本院職權調取本院
    109年度司執字第13036號拍賣抵押物事件執行卷宗核閱無訛
    ，堪信屬實。然就訴外人于肇明是否與被告間就系爭房屋成
    立租賃關係一情，參諸前列特別變賣公告之公告事項附表「
    使用情形」，可見本院偕債權人至現場查封系爭房屋時，被
    告即在現場，屋內亦有被告所有之茶器、物品，並表示其實
    際上係向訴外人于肇明買受系爭房屋，迄未完全給付價金，
    故暫以每月給付5,000元予于肇明以代租金等語（頁15），
    是被告與于肇明就系爭房屋間所存在之法律關係為何，即屬
    未明，縱渠等間確有租賃關係存在，然未見有約定未滿5年
    租期或經公證，依民法第425條第2項之規定，該租約即無買
    賣不破租賃原則之適用，則依債之相對性，其約束者僅在契
    約當事人即被告、于肇明間，原告自不受此租賃契約之約束
    。此外，系爭房屋為原告所有，被告既未能舉證證明其與原
    告間就系爭房屋存有租賃關係，復未舉證證明其占有系爭房
    屋有何因其他情事而具有正當占有權源，且其經合法通知，
    未於言詞辯論期日到場，復未提出任何書狀為爭執，故被告
    係無權占有系爭房屋，已堪認定。
(二)按無法律上之原因而受利益，致他人受損害者，應返還其利
    益；雖有法律上之原因，而其後已不存在者，亦同，民法第
    179 條定有明文。而無權占有他人不動產，可獲得相當租金
    之利益，為社會通常之觀念，並因而致所有權人受有相當於
    租金之損害，無權占有人應返還相當於租金之利益予所有權
    人（最高法院61年台上字第1695號判例意旨參照）。查原告
    係自110年4月28日取得本院核發之系爭房屋及基地不動產權
    利移轉證書，業如上述，已取得系爭房屋所有權，而被告未
    經原告同意，仍繼續無權占有原告房屋，自受有相當於每月
    租金之利益，並造成原告受有損害，故原告訴請被告給付自
    其取得系爭房屋所有權之日起至110年8月27日止起無權占有
    系爭房屋4個月之不當得利，當有理由。又本院核諸被告前
    曾因使用系爭房屋，每月給付于肇明5,000元，則原告以此
    數額作為每月租金之利益，亦無不當。從而，原告依不當得
    利之法律關係，請求被告給付其取得系爭房屋之日起共4個
    月之相當於租金之不當得利20,000元（計算式：每月5,000
    元×4個月），暨自起訴狀繕本送達翌日即110年9月18日起（
    頁31）至清償日止，按年息百分之5計算之遲延利息，為有
    理由，應予准許。
四、本件係依小額程序所為被告敗訴之判決，依民事訴訟法第43
    6條之20規定，應依職權宣告假執行，並依同法第436條之19
    規定，判決時一併確定訴訟費用額。
五、據上論結，本件原告之訴為有理由，依民事訴訟法第436 條
    之19第1項、第436條之20、第436條之23、第436條第2 項、
    第385條第1項前段、第78條，判決如主文。
中　　華　　民　　國　　110 　年　　11　　月　　3 　　日
                  基隆簡易庭法  官  曹庭毓
以上正本係照原本作成。
如不服本判決，應於送達後20日內，向本院提出上訴狀（上訴狀
應表明上訴理由）並繳納上訴審裁判費；如於本判決宣示後送達
前提起上訴者，應於判決送達後20日內補提上訴理由書（須按對
造人數附繕本）。
如委任律師提起上訴者，亦應一併繳納上訴審裁判費。
對於小額程序之第一審判決之上訴，非以其違背法令之理由，不
得為之。且上訴狀內應記載表明（一）原判決所違背之法令及其
具體內容。（二）依訴訟資料可認為原判決有違背法令之具體事
實者。
中　　華　　民　　國　　110 　年　　11　　月　　3 　　日
                            書記官  黃婉晴